【裁判字號】    97,消債抗,8
【裁判日期】    970827
【裁判案由】    更生事件
【裁判全文】
臺灣新竹地方法院民事裁定             97年度消債抗字第8號
抗  告  人
即  聲請人  甲○○
上列抗告人因更生事件，對於民國97年7月30日本院97年度消債
更字第188號裁定提起抗告，本院裁定如下：
    主  文
抗告駁回。
抗告程序費用新臺幣壹仟元由抗告人負擔。
    理  由
一、本件抗告人於原審聲請意旨略以：抗告人因財務陷於困難致
    有不能清償之虞，已向本院聲請更生，為防杜抗告人之財產
    減少，維持債權人間之公平受償，如不為保全處分，任由抗
    告人之債權人聲請強制執行其薪資債權，更生程序恐難順利
    進行，是有聲請保全之必要等語。
二、原裁定意旨略以：消費者債務清理條例第48條第2項係規定
    法院裁定開始更生後，無擔保及無優先權之債權人對於債務
    人不得開始或繼續訴訟或強制執行程序，是於法院裁定准予
    更生程序前，除非別有緊急或必要之情形，債權人依法得為
    強制執行之權利應不受影響。而本院97年度執禹字第2515號
    強制執行事件，對於抗告人之薪資債權所為強制執行僅限於
    抗告人每月應領之薪津及年終、考核、績效獎金及其他獎金
    在三分之一範圍內，並未影響聲請人所需之必要生活費用支
    出，且更生程序主要係以債務人於法院裁定開始更生程序後
    之薪資、執行業務所得或其他固定收入作為更生方案之償債
    來源，是法院於裁定開始更生程序前，應無停止債權人對於
    抗告人薪資債權強制執行之必要，故抗告人所為保全處分之
    聲請，顯無理由等情。
三、抗告意旨略以：慶豐商業銀行股份有限公司（下稱慶豐銀行
    ）貸款實為配偶（張靜惠）申請，當時為周轉配偶與岳母所
    共同經營之麵店所用，因於民國96年間配偶無力負擔3萬餘
    元之各項債務協商款項，當時抗告人為貸款保證人故慶豐銀
    行轉嫁為扣除抗告人之薪資3分之1為之償還。抗告人與配偶
    （張靜惠）合計消費金融債務新台幣（以下同）300萬元，
    實感以有限收入還款力不從心，故於97年7月感謝政府德政
    為陷入卡債深淵之民眾提供債務更生程序。為想清償債務之
    卡債族供其生活更生之機會。惟抗告人面臨扣薪一案，每月
    薪資含加班費只餘約36,000元至38,000元，配偶的麵店收入
    約為15,000元至17,000元之間，在未來9月之際，即將面臨
    三子之開學學雜費用等，實感沈重。長女升高三（賴玉紋）
    學費約33,000元、長子（賴瑞益）高二重返校園學費約30,0
    00元，次女（賴佳鈺）升小學五年級學費約2,700元（以96
    年繳費收據參閱），為此，依清務清理條例第19條第1項第3
    款、第5項之規定，請求廢棄原裁定，將扣薪一案暫以撤銷
    ，以待本院對抗告人及配偶（張靜惠）之更生程序終結之時
    云云。
四、按法院就更生或清算之聲請為裁定前，得因利害關係人之聲
    請或依職權，以裁定為下列保全處分：一、債務人財產之保
    全處分；二、債務人履行債務及債權人對於債務人行使債權
    之限制；三、對於債務人財產強制執行程序之停止；四、受
    益人或轉得人財產之保全處分；五、其他必要之保全處分，
    消費者債務清理條例第19條第1項固定有明文。惟同條例第
    48條第2項及第69條後段亦有規定，於法院裁定開始更生程
    序後，除有擔保及有優先權之債權外，對於債務人不得開始
    或繼續訴訟及強制執行程序以及更生程序終結時，依第48條
    規定不得繼續之強制執行視為終結。是於法院裁定准予更生
    程序前，除別有緊急或必要情形致更生目的無法達成外，債
    權人依法得訴訟及為強制執行之權利均應不受影響。蓋消費
    者債務清理條例第19條第1項保全處分之目的，係為防杜債
    務人之財產減少，維持債權人間之公平受償並使債務人有重
    建更生之機會，而非作為債務人延期償付債務之手段，有礙
    於法院裁准更生或清算後相關法定程序之進行。經查：
（一）本件抗告人之債權人慶豐銀行對於抗告人之薪資債權所為
      強制執行程序，僅限於聲請人每月得支領之各項薪資於三
      分之一範圍內，有抗告人於原審提出之本院97年2月11日
      新院雲97執禹字第2515號執行命令附卷可稽。以抗告人陳
      報之每月薪資約36,000元至38,000元之數額計算，債權人
      僅就薪資之3分之1聲請強制執行扣薪，衡諸執行法院對於
      債務人之薪資債權實施強制執行時，一般僅於債務人每月
      得支領之各項薪津於3分之1範圍內為強制執行，已預留維
      持債務人及其共同生活之親屬生活所必需之生活費用，亦
      難認債權人就抗告人之薪資債權為強制執行，將有礙於嗣
      後抗告人更生程序之進行與更生目的之達成。此外，以抗
      告人每月薪資約36,000元至38,000元之數額觀之，已聲請
      執行債權人對於抗告人之薪資債權所為強制執行於保全處
      分至多120日之期間內，可得受償之數額非鉅，且慶豐銀
      行對抗告人聲請執行之債權額為385,469元，相對於抗告
      人所稱其積欠之債務總金額1,581,056元，影響極為有限
      。爰審酌更生程序主要係以法院裁定開始更生程序後之薪
      資、執行業務所得及其他固定收入作為更生方案之清債來
      源，是本院裁定開始更生程序前，前項執行程序之繼續並
      無礙於嗣後抗告人更生程序之進行與更生目的之達成，並
      慮及保全處分之立法意旨、債權人公平受償之影響程度、
      本件聲請日後通過之可能性、停止強制執行程序後債務人
      原執行所得未必用於日後更生債權等一切情狀，本院認尚
      無停止債權人對於抗告人薪資債權強制執行之必要。
（二）末按債務人對於第三人之債權，係維持債務人及其共同生
      活之親屬生活所必需者，不得為強制執行，強制執行法第
      122條定有明文。準此，抗告人如認前揭執行命令所預留
      之範圍，已不足以維持抗告人及其家屬生活之必需時，自
      應依前揭規定向執行法院聲明異議而請求變更，而非聲請
      保全所能救濟。
五、綜上，原裁定認本件無停止債權人對於抗告人薪資債權強制
    執行之必要，抗告人所為此部分保全處分之聲請為無理由，
    而駁回其此部分之聲請，依法即無不合。抗告意旨猶執前詞
    指摘原裁定不當，求予廢棄另為裁定，為無理由，應予駁回
    。
六、據上論結，本件抗告為無理由，依消費者債務清理條例第15
    條，民事訴訟法第495條之1第1項、第449條第1項、第95條
    、第78條，裁定如主文。
中    華    民    國    97    年    8     月    27    日
                    民事第一庭  審判長法  官  王銘勇
                                      法  官  林昌義
                                      法  官  謝永昌
以上正本係照原本作成。
本裁定不得抗告。
中    華    民    國    97    年    8     月    27    日
                                      書記官  李慧娟


司法院資訊處製作；財團法人民間司法改革基金會備份。
